臺灣高等法院民事判決
109年度上字第1060號
上  訴  人  林志豪    

訴訟代理人  張繼文律師（法扶律師）
被 上訴 人  林木森    
被 上訴 人  大都會平台科技股份有限公司（原名大都會衛星車
            隊股份有限公司）

法定代理人  陳室喜    
訴訟代理人  陳業鑫律師
複 代理 人  普若琦律師
訴訟代理人  林宛葶律師
            謝明宏    
上列當事人間請求損害賠償事件，上訴人對於中華民國109年7月
3日臺灣士林地方法院第一審判決（107年度訴字第967號）提起
上訴，本院於110年10月5日言詞辯論終結，判決如下：
    主      文
原判決關於駁回上訴人後開第二項之訴部分及該部分假執行之聲
請，暨訴訟費用之負擔均廢棄。
被上訴人林木森應再給付上訴人新臺幣肆拾伍萬貳仟貳佰陸拾柒
元，及自民國一百零七年六月五日起至清償日止，按年息百分之
五計算之利息。
其餘上訴駁回。
第一、二審訴訟費用，由被上訴人林木森負擔十分之四，餘由上
訴人負擔。
    事實及理由
被上訴人林木森經合法通知未於言詞辯論期日到場，核無民事
  訴訟法第386條所列各款情形，爰依上訴人之聲請，由其一造
  辯論而為判決。
上訴人主張：林木森係計程車司機，於民國106年6月6日晚間駕
  駛車號：000-00號營業自小客車（下稱系爭營小客車）沿臺北
  市○○區○○街0巷北往南方向行駛，於同日20時24分許行至該巷
  與○○街交會處（下稱系爭路口），欲左轉進入○○街時，竟疏未
  注意禮讓行走於人行穿越道上之行人優先通行，即貿然左轉，
  致與當時正由南往北向行走於人行穿越道上、欲穿越○○街至對
  向之伊發生相撞（下稱系爭車禍），致伊受有頭部鈍傷、下背
  鈍傷併第5腰椎與第1薦椎骨處狹窄、左上臂鈍傷、左膝鈍傷併
  移動限制、左側脛骨骨折、左踝內踝骨折等傷害，並因此罹患
  創傷後壓力症候群，無法從事原桌球教學工作，而支出醫藥費
  新臺幣（下同）17萬9,345元、醫療用品費8,000元，另受有預
  估醫療費用5,000元、勞動能力減損（含治療期間之薪資損失
  ）156萬1,212元、非財產上損害70萬元等損害，合計245萬3,5
  57元，扣除強制責任險理賠10萬9,852元以後，仍受有損害234
  萬3,705元，自得請求林木森賠償。又林木森與被上訴人大都
  會平台科技股份有限公司（下稱大都會公司）簽有載客運送媒
  介契約書（下稱系爭媒介契約），大都會公司對林木森依約負
  有教育訓練、監督管理、申訴及認定其有無違約而可單方終止
  契約等權利義務，且系爭營小客車內部裝有大都會公司之衛星
  派遣車機，外部之車頂燈板、前擋風玻璃、前車門、後車門及
  後保險桿依序標有「M大都會」、「5461（即車隊編號）」、
  「大都會公司標章」、「55178（即大都會公司叫車電話）等
  標示，客觀上足認林木森係為大都會公司服勞務之員工，伊得
  依民法第188條第1項規定，請求大都會公司與林木森連帶負損
  害賠償責任等情，爰依侵權行為之法律關係，求為命被上訴人
  連帶給付234萬3,705元及加計自107年6月5日（即附帶民事起
  訴狀繕本送達翌日）起算法定遲延利息之判決（原審就上開部
  分判命林木森給付49萬1,829元本息，駁回上訴人之其餘請求
  。上訴人就其受不利判決部分不服，提起上訴；另上訴人其餘
  請求未繫屬本院者，及林木森受敗訴判決未據其聲明不服部分
  ，均不在本院審理範圍，併此敘明）。上訴聲明：㈠原判決關
  於駁回上訴人後開第㈡、㈢項之訴部分及該部分假執行之聲請均
  廢棄。㈡大都會公司應與林木森連帶給付上訴人49萬1,829元，
  及自107年6月5日起至清償日止，按年息5%計算之利息。㈢被上
  訴人應再連帶給付上訴人185萬1,876元，及自107年6月5日起
  至清償日止，按年息5%計算之利息。㈣願供擔保，請准宣告假
  執行。
被上訴人均答辯聲明：㈠上訴駁回；㈡如受不利判決，願供擔保
  請准宣告免為假執行。並分別抗辯如下：　
㈠林木森：上訴人雖因伊之過失而發生系爭車禍受傷，然其傷勢
　不包括第5腰椎與第1薦椎骨處狹窄、左側脛骨骨折、左踝內踝
  骨折及創傷後壓力症候群。縱認前述傷害係因系爭車禍所造成
  ，然上訴人於事發當日急診及同年月16日另至骨科就診時，一
  再拒絕依醫囑詳細檢查或住院及由醫師為其上夾板，因此延誤
  治療造成傷勢擴大，與有過失，且上訴人主張之勞動能力減損
  及精神慰撫金數額均過高等語，資為抗辯。
㈡大都會公司：訴外人民翊交通股份有限公司（下稱民翊公司）
  係以經營「計程車客運業」為業，林木森前購買系爭營小客車
  後，將該車靠行登記於民翊公司名下，借用其名義對外營業。
  伊係以經營「計程車客運服務業」為業，居間提供有乘車需求
  之消費者與計程車客運業及其駕駛人間之派遣服務，故林木森
  與伊簽立系爭媒介契約，委由伊為林木森尋覓、報告及媒介載
  客運送之機會。惟林木森得自由決定是否接受，並僅按成交件
  數給付居間報酬予伊，縱伊因此負有為前述消費者及客運業駕
  駛人妥為媒介及調查之居間義務，亦核與民法第188條所稱之
  僱用人選任、監督義務有別，渠等間並無上開指揮、監督關係
  存在，亦不具經濟上及人格上從屬性，而無事實上僱傭關係存
  在。且「計程車客運業」與「計程車客運服務業」所從事之業
  務迥異，伊依法不得執行載客業務，亦無聘僱司機為伊載客之
  可能，系爭營小客車係因計程車客運服務業申請核准經營辦法
  （下稱系爭經營辦法）第14條之法令要求，而於車身標示伊之
  名稱等標章，且車身亦另標有其靠行之民翊公司名稱，亦難認
  客觀上得認林木森有為伊服勞務之情事，伊對林木森應不負前
  揭民法規定之僱用人責任。又上訴人之部分傷勢與系爭車禍間
  無關，且其心理狀態不安係源於個人對社會環境不安、生活秩
  序受擾、寵物生病等故。況創傷後壓力症候群係可治癒，其乃
  因前述個人心理特性未能痊癒，亦難認其因系爭車禍而受有勞
  動力減損等語，資為抗辯。
關於林木森部分：
㈠按因故意或過失，不法侵害他人之權利者，負損害賠償責任；
　不法侵害他人之身體或健康者，對於被害人因此喪失或減少勞
  動能力或增加生活上之需要時，應負損害賠償責任；不法侵害
  他人之身體、健康、名譽、自由、信用、隱私、貞操，或不法
  侵害其他人格法益而情節重大者，被害人雖非財產上之損害，
  亦得請求賠償相當之金額。民法第184條第1項前段、第193條
  第1項、第195條第1項前段分別定有明文。查林木森為計程車
  司機，於事發當日駕駛系爭營小客車行經系爭路口，欲左轉進
  入○○街時，疏未注意車前狀況及禮讓行走於人行穿越道上之上
  訴人優先通行，而發生系爭車禍造成上訴人受傷。嗣林木森已
  因此經原法院107年度交簡上字第46號刑事判決認定其因前述
  業務過失駕駛行為，造成上訴人受有頭部鈍傷、左上臂鈍傷、
  下背鈍傷、左膝鈍傷併移動限制等傷害，判處林木森有期徒刑
  4月，得易科罰金確定等情，為兩造所不爭執，並有前述刑案
  判決、該案偵查及第一審刑事影印卷可稽（見原審卷㈠第184至
  192頁及外放影印卷），洵堪認定。
㈡又上訴人主張伊因系爭車禍尚受有第5腰椎與第1薦椎骨處狹窄
  、左側脛骨骨折、左踝內踝骨折及創傷後壓力症候群之傷害（
  下稱系爭傷害），為被上訴人所否認，並以前揭情詞置辯。爰
  就系爭傷害與系爭車禍間是否具有因果關係，審認如次：
1.第5腰椎與第1薦椎骨處狹窄部分：上訴人主張伊於系爭車禍發
  生後，經診斷受有前述傷害，固據提出訴外人新光吳火獅紀念
  醫院（下稱新光醫院）106年6月7日、108年10月5日診斷證明
  書為憑（見原審卷㈠第54頁、卷㈡第35頁）。惟第5腰椎與第1薦
  椎骨處狹窄，係指椎間盤（軟骨) 狹窄，通常為退化或先天或
  外傷所致，而依新光醫院於106年6月6日事發當日對上訴人所
  為X光檢查，其放射科報告記載為退化（Degenerative change
  )等語，有新光醫院108年12月3日醫療查詢回覆紀錄紙及病歷
  資料(內載：Degenerative change with spurs formation,su
  ggestive of lumbar spondylosis.Disc space narrowing at
   L5/S1.即退化形成骨刺〈骨質增生〉，表示腰椎關節退化，第5
  腰椎與第1薦椎骨處狹窄等語）可按（見原審卷㈡第43至45頁) 
  。審酌事發時上訴人已年約48歲，其自陳長期為桌球運動員，
  後轉任桌球教練多年（見原審卷㈠第202、204至207頁、本院卷
  第61頁），而桌球運動運動員於從事該項運動時，常有弓身、
  彎腰發（擊）球之動作，實無法排除其因年紀增長或前述姿勢
  不當壓迫關節等故，致發生腰椎關節退化、形成骨刺及第5腰
  椎與第1薦椎骨處狹窄之可能性。是上訴人雖於事發當日就醫
  始經新光醫院診斷罹患前述病症，仍無從據以認定此即為其因
  系爭車禍受撞擊所造成，而難認上訴人所舉證據已足以證明兩
  者間之因果關係。至於林木森於前述刑案一審審理時雖未爭執
  上訴人受有前述傷害，然其嗣於該案上訴程序及本件民事請求
  中已一再否認，且刑事判決就此所為事實之認定，並無拘束民
  事法院之效力，況該案未及審酌新光醫院前述函文及病歷，亦
  無從執為有利於上訴人之認定。是上訴人此項主張，尚不足採
  。
2.左側脛骨骨折部分：上訴人主張伊於系爭車禍發生後經診斷受
  有前述傷害，業據提出與所述相符之訴外人振興醫療財團法人
  振興醫院（下稱振興醫院）診斷證明書（內容為：病患於106
  年6月22日由該院門診住院，同年6月27日出院，於同年月23日
  施行左側脛骨開放性骨折復位及鋼板內固定手術等語）為證（
  見原審卷㈠第55頁）。審酌其於事發當日至新光醫院急診，隔
  兩天（即同年月8日）後至該院骨科門診複診，經理學檢查及
  事發當日X光檢查，即高度懷疑其有左側脛骨骨折現象，而另
  安排電腦斷層檢查(CT)，同年月12日之CT片亦發現左側脛骨外
  髁確有骨折，並建議手術復位及固定手術。而X光片檢查有其
  極限，縱急診時拍攝之X光片未見明顯骨折，但上訴人斯時已
  表示無法行走，臨床上擔心有X光片無法發現的骨折/裂痕或因
  疼痛造成無法行走，始再安排電腦斷層檢查確認。且上訴人嗣
  於同年月19日另至振興醫院就醫，主訴當月6日發生車禍造成
  左膝腫痛、不良於行，經新光醫院電腦斷層檢查，診斷為左側
  脛骨骨折，上裂至關節面，並建議手術治療，而後上訴人於同
  年月23日在振興醫院接受骨折復位及鋼板固定手術，過程順利
  ，出院後經長期門診追蹤及復健治療，於107年7月門診診斷左
  膝功能恢復良好，疼痛不適感幾乎消失等情，有新光醫院107
  年10月3日、109年3月24日醫療查詢回覆紀錄紙及病歷資料(內
  載：Films of left ankle show:Fracture at upper tibia.
  即左膝關節影像，顯示上脛骨骨折等語）、振興醫院107年9月
  18日函文可佐（見原審卷㈠第162至163、151頁、卷㈡第45頁、
  卷㈢第16至18頁），堪認前述傷害應為系爭車禍所造成，而存
  有因果關係。被上訴人空言否認而未舉證以實其說，自無可取
  。
3.左踝內踝骨折部分：上訴人主張伊於原審經囑託國立臺灣大學
  醫學院附設醫院（下稱臺大醫院）鑑定，並於108年9月間至該
  院接受門診評估，結果認定伊除左膝外側骨髁凹陷性骨折外，
  尚存有左踝內踝骨折，且伊於事發當日在新光醫院急診時已發
  現左下肢膝蓋至腳踝部位有壓痛情形，雖X光檢查結果無明顯
  骨骼位移或錯位，仍有可能為髮線型骨折或其他軟組織傷害所
  致，其踝部症狀持續至前述門診鑑定時，可證伊發生左踝內踝
  骨折亦與系爭車禍有關云云，固據提出臺大醫院109年1月13日
  及同年5月28日之鑑定及補充鑑定意見表為證（見原審卷㈡第46
  至49頁、卷㈢第412至414頁）。惟依上訴人於系爭車禍發生後
  ，陸續前往新光及振興兩家醫院就診之病歷資料及診斷證明書
  所示（本件外放病歷證物袋資料），均未見其於前述就醫過程
  中有經前述醫療機構診斷發現有左踝內踝骨折之情形，且臨床
  上X光檢查雖有可能不易發現髮線型骨折，然新光醫院嗣因門
  診時上訴人仍表示無法行走，而高度懷疑其有骨折現象，並因
  此再為其安排電腦斷層檢查確認，已如前述；復審酌上訴人係
  於108年9月間在臺大醫院進行前述鑑定，與系爭車禍之發生時
  間已逾3年，其間無法排除上訴人因他故致踝部受傷，且衡諸
  常情，倘上訴人之踝部不適於系爭車禍發生後即已存在，並持
  續至臺大醫院門診時情形仍無改善，其焉會於前述就醫過程中
  未就此要求特別檢查。況臺大醫院於前述補充鑑定意見亦表示
  「病人所罹患之左踝傷病是否與106年6月6日發生之交通事故
  相關，係屬該傷病與事故之因果關係，非本院判斷之對象」等
  語在卷（見原審卷㈢第414頁），益證上訴人所舉前述證據，並
  不足為有利於其之認定，故上訴人此部分之主張並無可取。
4.創傷後壓力症候群部分：上訴人主張伊於系爭車禍發生後，經
  診斷罹患創傷後壓力症候群且迄未痊癒等語，業據提出振興醫
  院精神科臨床心理轉介單及身心內科病歷資料為憑（見原審卷
  ㈠第72至74、168至177頁）。而上開創傷後壓力症候群與系爭
  車禍事故直接相關（車禍事故為因，壓力症候群為果）乙情，
  業據振興醫院於109年12月14日函覆明確，並有該院精神鑑定
  報告書可佐（見本院卷第319、539至543頁），堪認上訴人罹
  患前述病症確與系爭車禍間有相當因果關係。被上訴人辯稱：
  上訴人純係因其個人對於社會環境不安、生活秩序受擾及寵物
  生病等故，以致其心理發生不安狀態云云，核與前述醫療機構
  之專業意見及鑑定結果不符，不足為採。　
㈢從而，上訴人因系爭車禍受有頭部鈍傷、左上臂鈍傷、下背鈍
  傷、左膝鈍傷併移動限制、左側脛骨骨折及創傷後壓力症候群
  等傷害，其依侵權行為之法律關係請求林木森賠償損害，核屬
  有據。至其另主張之第5腰椎與第1薦椎骨處狹窄及左踝內踝骨
  折部分，則難認與系爭車禍有關，自乏其據。
關於大都會公司部分：
  按受僱人因執行職務，不法侵害他人之權利者，由僱用人與行
  為人連帶負損害賠償責任，民法第188條第1項前段定有明文。
  此所謂受僱人，固不以事實上有僱傭契約者為限，凡客觀上被
  他人使用，為之服勞務而受其監督者，均屬受僱人；所稱之執
  行職務，除執行所受命令或所受委託之職務本身外，受僱人如
  濫用職務或利用職務上之機會及與執行職務之時間或處所有密
  切關係之行為，在客觀上足認為與其執行職務有關，而不法侵
  害他人之權利者，亦包括在內，然若於客觀上並不具備受僱人
  執行職務之外觀，即無本條之適用。另所謂之監督，係指對勞
  務之實施方式、時間及地點加以指示或安排之一般的監督而言
  。經查：
㈠我國為健全公路營運制度，發展公路運輸事業，以增進公共福
  利與交通安全，特制定公路法，並於73年1月23日全文修正公
  布時之立法理由中揭明因近年來車輛日增，交通秩序難以維護
  ，而遊覽車及自用車非法營業之禁止，公路兩側建築物與廣告
  物妨礙行車安全之取締等…，均非在法律中釐訂其範圍，故無
  法執行，乃加以修正，以利執行。而「汽車運輸業」係指以汽
  車經營客、貨運輸而受報酬之事業，計程車客運業（指在核定
  區域內，以小客車出租載客為營業者）即屬汽車運輸業；「計
  程車客運服務業」則指以計程車經營客運服務而受報酬之事業
  ，分別為公路法第2條第14款、第15款及第34條第1項第4款所
  明文。同法第56條第1項並授權有關計程車客運服務業應具備
  資格、申請程序、核准籌備與廢止核准籌備之要件、業務範圍
  、營運監督、服務費收取、車輛標識、營運應遵守事項與對計
  程車客運服務業之限制、禁止事項及其違反之糾正等事項之辦
  法，由交通部定之。而交通部據此訂定之「計程車客運服務業
  申請核准經營辦法」（下稱系爭辦法）第3條明定計程車客運
  服務業之服務業務及服務對象，與計程車客運業有別，前者係
  向接受服務之計程車駕駛人收取服務費，其服務對象為計程車
  客運業之駕駛人（含車行、合作社或個人車行，下同），後者
  之服務對象則為一般乘客；第10條復規定：「計程車客運服務
  業，不得購買計程車牌照，轉賣他人，或僱人駕駛，或出租經
  營」。足見計程車客運服務業之營業人，係以計程車駕駛人為
  服務對象，且依法不得有聘僱司機提供載客服務之行為，故前
  開駕駛人駕駛計程車之行為，無論依法令或一般社會通念，客
  觀上均難認係為「受其委託之計程車客運服務業」執行職務，
  而無被該計程車客運服務業使用，為之服勞務之事實。
㈡又系爭辦法於100年3月間修法時，明定計程車客運服務業得提
  供「車輛派遣」之服務業務。所稱「派遣」，係指接受消費者
  提出之乘車需求後，以指派消費者搭車所在地同一營業區域內
  特定計程車前往載客，或一輛以上計程車予消費者選擇後前往
  載客，而提供計程車客運業及其駕駛人服務並收取費用之營運
  方式，此觀系爭辦法第2條規定即明。參酌同辦法第4條第2項
  另規定：「經營派遣計程車客運服務業務（以下簡稱派遣業務
  ），除應依前項規定辦理外，並檢具下列文件，向該管公路主
  管機關申請：…營業計畫書，應載明下列事項：…㈢派遣系統（
  設備、設置地點、自有或租用、是否與其他派遣計程車客運服
  務業共用同一套派遣系統、是否與同一類型之其他廠牌派遣系
  統相容）、營業方式。㈣設置車輛及駕駛員清冊（含駕駛員姓
  名、車號、車齡、排氣量）。…㈥派遣車隊規模發展計畫。㈦建
  立服務品牌計畫。…㈨車頂燈及車身之企業識別標識圖例。」、
  第6條第3項規定：「申請經營派遣業務或其分支機構，並應檢
  附同一計程車營業區域內依公路主管機關規定之定型化契約範
  本簽訂參與車輛營運契約書150份以上，及投保每人150萬元以
  上之旅客責任保險。」，可知廣義之派遣計程車，係指利用先
  進定位與通訊技術及設備並結合地理資訊系統與通訊系統，構
  建一派遣與營運系統，用於輔助委託計程車之營運，而提供無
  線電、衛星、網際網路平臺等派遣服務。申言之，計程車派遣
  業務之經營，係利用高科技設備輔助促進更多計程車駕駛人與
  乘客（即系爭辦法第2條所稱消費者）之媒合，其性質為委任
  及居間之混合契約，且業者須建構派遣系統，及至少有150輛
  車輛參與派遣等條件，方得向主管機關申請辦理車輛派遣業務
  ，此為特許行業，應受政府高度管理即系爭辦法之規範。為確
  保其能善盡對消費者及客運業駕駛人雙方所負之受任人及居間
  義務，並維護乘、駕雙方之消費權益，是以系爭辦法第13條規
  定：計程車客運服務業經營派遣業務者，向受託服務之計程車
  駕駛人收取服務費之收費基準，應經登載於公路主管機關網頁
  始得實施，且收取前開費用時應開立統一發票或掣發收據；如
  提供優惠措施，應報經主管機關備查，或於實施前報經該主管
  機關會商當地勞工、消費者保護等主管機關、團體及計程車客
  運業同業公會暨相關之公（工）會審查同意，明定於第6條第3
  項所定契約書，且不得將之轉嫁於駕駛人者外，復於第14條第
  1項但書規定：「委託經營派遣業務之車輛，應依規定位置與
  規格標示受託之公司或商業名稱。」、第15條規定：「計程車
  客運服務業對其委託人，應負責宣達政令並督促其遵守。」、
  第16條規定：「計程車客運服務業對受託服務之車輛發生行車
  事故時，應協助或代為處理。經營派遣業務對其委託人，並應
  盡下列責任：維持服務品質。提供專業訓練。確認已投保
  每人150元以上之旅客責任保險。解決消費爭議。」、第18條
  規定：「經營派遣業務應遵守下列規定：須24小時自動錄音
  ，記錄話務內容。其以數據通訊派遣車輛者，另須24小時自動
  記錄下列車輛派遣資料：㈠計程車牌照號碼（或代號）。㈡日期
  及時間。㈢載客狀態。㈣有定位功能者，其車輛定位座標。每
  日應記錄下列車輛派遣資料：㈠日期及時間。㈡乘客上下車地點
  。㈢派遣車號（或代號）。㈣有定位功能者，至叫車地點時間。
  應設申訴專線，並有專人處理申訴案件，申訴案件應做流水
  編號，並將處理結果詳實記錄。應保存最近6個月之下列統計
  資料供公路主管機關查核：㈠乘客要求派車次數（含電話及網
  路）。㈡車輛派遣次數。㈢平均可派車輛數。㈣申訴次數，區分
  乘客對車輛未準時到達或未到達之申訴，及乘客對車輛或駕駛
  之一般申訴。叫車電話、申訴電話、通話費率、車資收費標
  準及收費方式應刊登於電話簿或企業網站，並提供公路主管機
  關刊登於機關網站。叫車電話與申訴電話，應顯示於車內前
  座椅背明顯處。接通電話時，應先告知乘客足以識別該員工
  之編號或真實姓名。應告知乘客派遣車輛預估到達時間。應
  接受公路主管機關辦理之考核、評鑑或查訪。以網際網路平
  臺提供預約及派遣服務者，應保存各趟次車號、預約時間、上
  下車時間、行駛路線、行駛里程、應付車資、實收車資及通行
  費等營運資料至少2年，並配合該管公路主管機關提供查詢及
  下載之權限。」等節，可知計程車客運服務業依據前述法規所
  為之監督、管理措施，非基於僱用人地位而為之，且委託經營
  派遣業務之車輛，經編組派遣車隊號碼，或於車內裝設衛星派
  遣設備，及外部車頂燈、車身標示受託之公司或商業名稱、企
  業識別標識圖例及叫車電話，均屬依法令所為之行為（另參交
  通部為規範計程車派遣車隊與駕駛人定型化契約所訂應記載及
  不應記載規定，亦類此規範；見本院卷第149頁）。至於系爭
  辦法雖規定計程車客運服務業於受託服務之車輛發生行車事故
  時有提供協助或代為處理之義務，然亦要求其僅應為媒合之消
  費者（即乘客）投保一定金額之旅客責任保險，而不含委託其
  提供媒合服務之駕駛人肇事時，致第三人受損害而負賠償責任
  之第三人責任險在內，此由卷附公路法主管機關交通部於104
  年6月29日交路字第0000000000號函（見原審卷㈠第110至111頁
  ）記載：計程車派遣業屬公路法第2條所定「計程車客運服務
  業」，係媒合乘客及計程車駕駛人提供派遣服務並向駕駛人收
  取服務費，該業者與駕駛人係屬委託關係，（依法）應代駕駛
  人處理保險或事故事宜，惟非僱傭關係，亦非損害賠償主體，
  倘有行車糾紛仍應由運輸業負損害賠償責任，亦可證之。益證
  前述行為俱屬保障其與司機及乘客內部間契約及消費關係之履
  行，而不及外部之第三人，計程車客運服務業者就後者尚不負
  預先防範，並計算其可能損害，而將之內化於經營成本，以分
  散其風險之內在關連性，亦堪以認定。
㈢再觀諸前述派遣流程、設備運用、經營規模、進入門檻與經營
  方式，均與傳統計程車巡迴攬客方式有異，近年來隨網路叫車
  平台（例如：LINE TAXI等）、多元計程車及車體廣告等營業
  方式之興起，計程車車體內外之標示，已難認均屬表彰該車輛
  所有權人，或該車輛係為何人所使用而為之服勞務之主體，此
  由系爭營小客車為林木森購買並靠行登記於經營計程車客運業
  之民翊公司名下，其車身外觀同時標有上開公司之營業名稱（
  見原審卷㈠第109頁、卷㈢第302頁及本院卷第279頁之公司登記
  資料、車體外觀照片及行車執照）乙情可證，堪認上情應為一
  般社會大眾所得認知。至我國實務常見之客、貨運輸經營者接
  受他人靠行（即靠行人以經營者之名義購買車輛，或將其所有
  車輛借名登記經營者名下，並借用該經營人之營業名稱參加營
  運，而由經營者向該靠行人收取費用）之情形，乃核與前述計
  程車客運服務業接受計程車駕駛人之委託，而對其及乘客提供
  居間派遣服務者有別。蓋就靠行之情形，外觀而言，經營者是
  否「借與營業名義」仍具有選任之關係，且借與名義，並可中
  止其借用關係，無形中對該借用名義者之營業使用其名義，仍
  有監督關係，因之其對於該借用名義者（靠行人）對第三人所
  致之損害，仍應負僱用人責任，此與委託車輛簽約參與計程車
  派遣業者為其提供派遣服務，而輔助其營業，並無出借營業名
  稱情事不同。從而，本件大都會公司係以經營「計程車客運服
  務業」為業（見原審卷㈠第91頁、卷㈢第314頁），林木森購買
  系爭營小客車後靠行登記於民翊公司名下，並借用其名義對外
  營業，同時另與大都會公司簽立系爭媒介契約，委託大都會公
  司為其尋覓、報告及媒介載客運送之機會（林木森得自由決定
  是否接受，且所載乘客亦非均由大都會公司招攬而來，其仍得
  巡迴攬客），縱大都會公司為善盡其與駕駛人及乘客內部居間
  契約及消費關係之履行，依系爭辦法對駕駛人有為一定教育訓
  練及監督、管理之行為，或要求該車輛內部裝設衛星派遣車機
  ，外部車體標示大都會公司標章等情事，依前說明，仍難認林
  木森之本件過失駕駛行為，在客觀上可認係被大都會公司使用
  ，為之服勞務並有受其監督（即為大都會公司執行職務）之情
  事。是上訴人依民法第188條第1項前段規定，請求大都會公司
  應與林木森連帶負賠償責任云云，依前說明，核無可採。
茲就上訴人得請求林木森賠償之各項損害，審認如次：
㈠關於醫療費、預估醫療費及醫療用品費部分：查上訴人主張伊
  因系爭車禍受傷就醫、左側脛骨骨折術後需使用鈦合金鎖定式
  鋼板及活動式膝支架護具，且將來尚須接受手術拔除值入之鋼
  釘等故，因此受有醫療費17萬9,345元、預估醫療費（即將來
  手術費）5,000元及醫療用品費8,000元之損害，計19萬2,345
  元等情，業據提出與所述大致相符之醫療費用收據、振興醫院
  診斷證明書、購買收據、振興醫院107年10月15日函文為憑，
  且為被上訴人所不爭執（見原審卷㈠第55、71、122、156頁、
  卷㈡第107至141頁、卷㈣第43頁、本院卷第91頁），則上訴人此
  部分之請求，自屬有據。
㈡關於勞動能力減損（含治療期間之薪資損失）部分：
⒈按民法第193條第1項所謂減少勞動能力，乃指職業上工作能力
  一部之滅失而言。故審核被害人減少勞動能力之程度時，自應
  斟酌被害人之職業、智能、年齡、身體或健康狀態等各種因素
  。本件上訴人原為桌球運動員，後轉任桌球教練，因系爭車禍
  受有頭部鈍傷、左上臂鈍傷、下背鈍傷、左膝鈍傷併移動限制
  、左側脛骨骨折及創傷後壓力症候群之傷害，業如前述。而依
  醫學文獻，創傷後壓力症候群經過適當治療，未來雖有可能復
  原的機率。未介入治療，約有30%的病人會治癒，40%會持續有
  緊張、麻木、警覺度高、失眠等情形之輕微殘餘症狀，20%會
  殘留中度創傷後症狀，10%會持續原本的嚴重程度甚至惡化，
  若有醫療介入，則其病情好轉或痊癒的比例會提高。然本件上
  訴人前無精神科之就診病史，其因系爭車禍事故導致情緒焦慮
  ，處在高度警覺、嚴重失眠、心情沮喪及焦慮，自106年7月8
  日開始於振興醫院精神科門診接受藥物及心理治療，身心迄仍
  處於創傷後壓力症候群的狀態，血壓飆高，日日不得安眠，需
  依賴更強安眠鎮靜藥物才能入眠。嗣經本院囑託振興醫院鑑定
  上訴人罹患之前述病症是否無法工作、依其個案可否治癒及所
  需治癒時間，結果認定：上訴人於系爭車禍發生後出現創傷後
  壓力症候群之身心症狀，慢性化並併發持續性憂鬱症迄今已長
  達3年多，因其於車禍前主要擔任需體力及靈活反應之桌球教
  練工作，車禍造成骨折，必須手術治療，推測因術後疼痛及對
  於身體活動、移動速度的影響，造成其不能從事原來教練工作
  ，且因其較缺乏穩定的家庭社會支持，又偏向所謂的認知不屈
  性（認知缺乏彈性）的心理特性因素，造成其於受傷後有較多
  負面觀點。一般而言，創傷後壓力症候群的治療需要包含生物
  、心理、社會三層面，故本件難以預估上訴人治癒所需之時間
  長短等語，有卷附振興醫院109年9月26日、同年12月14日及11
  0年4月29日之診斷證明書、覆函及精神狀況鑑定書可按（見本
  院卷第147、319、539至543頁），堪認上訴人主張伊自系爭車
  禍發生自翌日起，除治療期間受有薪資損失，且於症狀固定後
  亦受有部分勞動能力永久喪失等語，尚可為採。再本件經原審
  囑託臺大醫院鑑定上訴人因前述傷害所受之勞動能力減損，其
  依據上訴人所患傷病、至該院門診評估之病史詢問及理學檢查
  等結果，並參考美國醫學會永久障害評估，結果認定：上訴人
  所患左膝傷害（即左膝外側脛骨髁凹陷性骨折）部分之全人障
  害比例為4%，創傷後壓力症候部分之全人障害比例為20%，綜
  合前述之傷病，經特殊疊加公式合併（非直接相加），符合全
  人障害比例為23%。因上訴人於事故前職業為桌球教練，考量
  此次交通事故所致傷病對其職涯影響，若將其工作經歷及事故
  時之年齡納入考量，經計算可得其之全人障害（即勞動能力減
  損）比例為43%等語，另有臺大醫院所為之鑑定及補充鑑定意
  見表可參（見原審卷㈡第49頁、卷㈢第414頁）。準此，上訴人
  為58年7月7日生，於123年7月7日屆法定強制退休年齡65歲，
  其於106年6月6日系爭車禍發生翌（7）日起即療傷及嗣後成殘
  等故而未能繼續原從事之桌球教練工作，又兩造均不爭執以2
  萬2,000元為薪資計算標準，是上訴人於治療期間及退休前原
  仍可工作之期間計為17年1個月（即205月；另上訴人同意治療
  期間之薪資損失亦按前述減損比例計算，見本院卷第749頁）
  ，其每月薪資乘以前述勞動能力減損比例後計9,460元（計算
  式：22,000*43%=9,460），依霍夫曼計算法扣除中間利息（首
  期給付不扣除中間利息），核計為140萬4,007元【計算式為：
  9,460×148.00000000=1,404,006.0000000000。其中148.00000
  000為月別單利(5/12)%第205月霍夫曼累計係數，元以下採4捨
  5入，下同】。
⒉惟按，損害之發生或擴大，被害人與有過失者，法院得減輕賠
  償金額，或免除之。民法第217條第1項所明定。旨在謀求加害
  人與被害人間之公平，倘被害人於事故之發生或損害之擴大亦
  有過失時，由加害人負全部賠償責任，未免失諸過苛，因此賦
  與法院得減輕其賠償金額或免除之職權。此所謂被害人與有過
  失，只須其行為為損害之共同原因，且其過失行為並有助成損
  害之發生或擴大者，即屬相當。而創傷後壓力症候群之治療包
  含生物、心理、社會三層面，本件上訴人係因其較缺乏穩定的
  家庭社會支持，又偏向所謂的認知不屈性（認知缺乏彈性）的
  心理特性因素，造成其受傷後對個人及社會有較多負面觀點而
  難以治癒（見本院卷第541至543頁），被上訴人固不得藉此免
  責，然上訴人因前述個人因素造成損害之發生與擴大，應認有
  上開規定之類推適用。是本院斟酌上情，並衡酌前述上訴人之
  左膝傷害及創傷後壓力症候部分對勞動能力減損影響之比例，
  認為上訴人就本項損害結果之發生與擴大應負60%之過失責任
  。至於被上訴人辯稱：上訴人自述體重達100公斤，於事發當
  日急診及同年月16日另至骨科就診時，有一再拒絕依醫囑詳細
  檢查或住院及由醫師為其上夾板，延誤治療，亦造成其傷勢擴
  大云云，固據提出新光醫院病歷資料為佐。惟承前所述，上訴
  人於受傷後確已積極求醫，並於同年月23日於振興醫院接受骨
  折復位及鋼板固定手術，自難認其就上開傷勢有延誤治療之情
  形，故被上訴人此部分之抗辯，則無可取。是過失相抵後，上
  訴人得請求之本項損害金額為56萬1,603元【計算式：140萬4,
  007*（1-60%）＝561,603】；逾之，則屬無據。
㈢關於非財產上損害部分：按民法第195條第1項所謂相當，應斟
  酌雙方身分資力與加害程度，及其他各種情形核定之。本院審
  酌上訴人為00年次，專科畢業，於系爭車禍發生前為桌球之運
  動員及教練、名下有汽車1輛；林木森則為大學畢業，以計程
  車司機為業，月薪約2萬5,000元至3萬元，名下有汽車1輛之兩
  造身分、資力等情，並考量系爭車禍發生之過程、上訴人所受
  傷害程度、治療期間及治療後留有永久障害等一切情節，認上
  訴人所受非財產損害以30萬元為適當。　 
㈣末按，強制汽車責任保險法第32條規定，保險人依本法規定所
  為之保險給付，視為被保險人損害賠償金額之一部分；被保險
  人受賠償請求時，得扣除之。又給付無確定期限者，債務人於
  債權人得請求給付時，經其催告而未為給付，自受催告時起，
  負遲延責任。民法第229條第2項另定有明文。本件上訴人因系
  爭車禍受有前述損害，共計105萬3,948元（計算式：192,345+
  561,603+300,000=1,053,948），業如前述，又兩造均不爭執
  上訴人就前述損害賠償項目業已領取強制汽車責任險理賠10萬
  9,852元（見原審卷㈣第43頁），是扣除前開金額後，上訴人尚
  有損害94萬4,096元（計算式：1,053,948-109,852=944,096）
  未受償，則其依侵權行為之法律關係，請求被林木森如數連帶
  賠償，並加計自附帶民事起訴狀繕本送達翌日起算之法定遲延
  利息，即屬有據，逾之則無理由。
綜上所述，上訴人依侵權行為之法律關係，請求林木森給付94
  萬4,096元，及自附帶民事起訴狀繕本送達翌日107年6月5日（
  見附民卷第12-1頁）起至清償日止，按年息5%計算之利息，為
  有理由，應予准許；逾此所為請求，則無理由，應予駁回。上
  開應准許部分，原審僅命林木森給付49萬1,829元本息，駁回
  上訴人其餘之請求，尚有未合，上訴人指摘原判決此部分不當
  ，求為廢棄，為有理由，爰由本院予以廢棄，改判如主文第2
  項所示。至於上開請求不應准許部分，原審為上訴人敗訴之判
  決，並無不合，上訴意旨指摘原判決此部分不當，聲明廢棄改
  判，為無理由，應予駁回。又本判決所命給付部分，未逾150
  萬元，林木森不得上訴第三審，無假執行之必要，故上訴人與
  林木森陳明願供擔保宣告准免假執行，尚無必要，併此敘明。
本件事證已臻明確，兩造其餘攻擊、防禦方法及舉證，經核與
  判決結果無影響，爰不逐一論列，附此敘明。
據上論結，本件上訴人之上訴為一部有理由、一部無理由，爰
  判決如主文。　
中　　華　　民　　國　　110 　年　　10　　月　　26　　日
                  民事第七庭   
                      審判長法  官  林翠華
                            法  官  譚德周
                            法  官  蔡惠琪
正本係照原本作成。
被上訴人不得上訴。
上訴人如不服本判決，應於收受送達後20日內向本院提出上訴書
狀，其未表明上訴理由者，應於提出上訴後20日內向本院補提理
由書狀（均須按他造當事人之人數附繕本）上訴時應提出委任律
師或具有律師資格之人之委任狀；委任有律師資格者，另應附具
律師資格證書及釋明委任人與受任人有民事訴訟法第466條之1第
1項但書或第2項所定關係之釋明文書影本。如委任律師提起上訴
者，應一併繳納上訴審裁判費。
中　　華　　民　　國　　110 　年　　10　　月　　28　　日
　　　　　　　　　　　　　  書記官  黃文儀